臺灣高等法院刑事裁定
110年度抗字第1340號
抗  告  人
即  受刑人  葉永康



上列抗告人即受刑人因聲請定其應執行刑案件，不服臺灣士林地
方法院中華民國110年8月1日裁定（110年度聲字第795號），提
起抗告，本院裁定如下：
    主  文
抗告駁回。                                              
    理  由
一、原裁定意旨略以：抗告人即受刑人（下稱抗告人）葉永康因
    犯如原裁定附表所示之2罪，經原審法院以判決判處如原裁
    定附表所示之刑，且於如原裁定附表所示日期分別確定等情
    ，有本院被告前案紀錄表及相關刑事裁判（原審法院107年
    度審訴字第308號、107年度審簡字第1209號判決）在卷可稽
    ，且抗告人業已向臺灣士林地方檢察署檢察官聲請就如原裁
    定附表所示各罪定應執行刑，有受刑人提出之聲請狀1份附
    卷可憑；茲檢察官聲請就如原裁定附表所示各罪所處之刑定
    應執行之刑，原審審核後，認其聲請為正當，爰定其應執行
    有期徒刑1年3月；又抗告人所犯如原裁定附表編號2所示之
    罪雖經法院判處得易科罰金之刑，但因與如原裁定附表編號
    1所示不得易科罰金之刑合併定應執行刑，依上揭說明，自
    無庸再為易科罰金折算標準之諭知，附此敘明等語。
二、抗告意旨略以：
　㈠按裁判確定前犯數罪者，併合處罰之；數罪併罰，分別宣告
    其罪之刑，其宣告多數有期徒刑者，於各刑中之最長期以上
    ，各刑合併之刑期以下，定其刑期，但不得逾30年，刑法第
    50條第1項前段、第51條第5款定有明文。參其立法意旨，除
    在緩和多數有期徒刑合併執行所造成之苛酷外，更避免責任
    非難之重複，蓋有期徒刑之科處，不僅在懲罰犯罪行為，更
    重在矯治犯罪行為人、提升其規範意識，及回復社會對於法
    律規範之信賴，是應併合處罰之複數有期徒刑倘一律合併執
    行，將造成責任非難效果重複滿足、邊際效應遞減之不當效
    果，甚至有違責任原則，故採行加重單一刑主義，以期責罰
    相當，是法院就應併合處罰之數個有期徒刑宣告定其應執行
    刑時，不僅應遵守法律所定「以宣告各刑中之最長期為下限
    ，各刑合併之刑期為上限，但最長不得逾30年」之外部界限
    ，並應受法秩序理念規範之比例原則、平等原則、責罰相當
    原則、重複評價禁止原則等自由裁量權內部抽象價值要求界
    限之支配，以使輕重得宜，罰當其責，俾符合法律授與裁量
    權之目的，以區別數罪併罰與單純數罪之不同，兼顧刑罰衡
    平原則（最高法院100年度台抗字第440號裁定意旨參照）。
    具體而言，於併合處罰酌定執行刑，應視行為人所犯數罪犯
    罪類型而定，倘行為人所犯數罪屬相同犯罪類型者（如複數
    竊盜、施用或販賣毒品等），於併合處罰時，其責任非難重
    複程度較高，應酌定較低應執行刑。另行為人所犯數罪犯罪
    之類型相同，且行為態樣、手段、動機均相似者，於合併處
    罰時其責任非難重複之程度高，更應酌定較低之應執行刑。
　㈡抗告人犯如原裁定附表所示數罪均經法院判處罪刑確定在案
    ，原審依檢察官聲請裁定應執行有期徒刑1年3月，雖未逾越
    刑法第51條第5款之規定，但抗告人所犯數罪除犯罪類型相
    同，且所侵犯者均非具有不可替代、不可回復性之個人法益
    ，其犯罪行為態樣、手段、動機亦屬相似，為免其責任非難
    重複程度過高，實應酌定更低之應執行刑。原審未衡量各罪
    犯罪類型，侵害法益屬性及犯罪行為態樣、手段、動機等因
    素，遽為抗告人所犯數罪定應執行刑，其裁量權之行使，已
    使責罰未能相當，難謂與裁量權應遵守之內部界限相契合。
    我國刑法兼具報應主義及預防主義之雙重目的，故於量刑時
    ，自非不可依客觀犯行與主觀惡性兩者加以考量其情狀，要
    難僅以行為人犯罪次數作為唯一標準，應考量行為人需多少
    執行期間而得期待其日後不再為此種犯罪等情狀，定應執行
    刑，以符合法定執行刑之立法精神，爰請求撤銷原裁定，另
    為適法之裁定云云。
三、按判決確定前犯數罪者，併合處罰之；數罪併罰，有二裁判
    以上，宣告多數有期徒刑者，於各刑中之最長期以上，各刑
    合併之刑期以下，定其應執行之刑期，但不得逾30年，刑法
    第50條第1項前段、第53條、第51條第5款分別定有明文。次
    按數罪併罰之定應執行之刑，係出於刑罰經濟與責罰相當之
    考量，並非予以犯罪行為人或受刑人不當之利益，為一種特
    別的量刑過程，相較於刑法第57條所定科刑時應審酌之事項
    係對一般犯罪行為之裁量，定應執行刑之宣告，乃對犯罪行
    為人本身及所犯各罪之總檢視，除應考量行為人所犯數罪反
    應出之人格特性，並應權衡審酌行為人之責任與整體刑法目
    的及相關刑事政策，在量刑權之法律拘束性原則下，依刑法
    第51條第5款之規定，採限制加重原則，以宣告各刑中之最
    長期為下限，各刑合併之刑期為上限，但最長不得逾30年，
    資為量刑自由裁量權之外部界限，並應受法秩序理念規範之
    比例原則、平等原則、責罰相當原則、重複評價禁止原則等
    自由裁量權之內部抽象價值要求界限之支配，使以輕重得宜
    ，罰當其責，俾符合法律授與裁量權之目的，以區別數罪併
    罰與單純數罪之不同，兼顧刑罰衡平原則。個案之裁量判斷
    ，除非有全然喪失權衡意義或其裁量行使顯然有違比例、平
    等諸原則之裁量權濫用之情形，否則縱屬犯罪類型雷同，仍
    不得將不同案件裁量之行使比附援引為本案之量刑輕重比較
    ，以視為判斷法官本於依法獨立審判之授權所為裁量是否有
    濫用之情事。此與所謂相同事務應為相同處理，始符合比例
    原則與平等原則之概念，迥然有別（最高法院100年度台上
    字第21號判決意旨參照）。又執行刑之量定，係事實審法院
    裁量之職權，倘其所酌定之執行刑，並未違背刑法第51條各
    款所定之方法或範圍（即法律之外部性界限），亦無明顯違
    背公平、比例原則或整體法律秩序之理念（即法律之內部性
    界限）者，即不得任意指為違法或不當（最高法院107年度
    台抗字第1043號裁定意旨參照）。
四、經查：
　㈠原審以抗告人犯如原裁定附表所示之罪，先後經原審法院判
    處如原裁定附表所示之刑，均已確定在案，並以原審法院為
    最後事實審之法院，有如原裁定附表所示之各該裁判及本院
    被告前案紀錄表各1份附卷可稽，檢察官據此向法院聲請定
    其應執行刑，經審核認本件聲請為正當，就抗告人所犯如原
    裁定附表所示之罪，定其應執行有期徒刑1年3月，係在各刑
    中之最長期有期徒刑1年以上，各刑合併之刑期有期徒刑1年
    5月以下，顯未逾越刑法第51條第5款所定之外部性界限，且
    亦無逾越內部性界限，要屬法院裁量職權之適法行使，且與
    法律規範之目的、精神、理念及法律秩序亦不相違背，核無
    違法或不當，應予維持。
　㈡抗告意旨固執前詞置辯。惟抗告人所犯如原裁定附表所示各
    罪，固均為施用第一級、第二級毒品罪，係戕害自身身體健
    康，雖未危及他人，然其多次施用毒品，仍無法遠離毒品，
    足徵其戒毒之意志不堅，且抗告人施用毒品時間密切，前已
    有因施用毒品案遭法院判刑並入監執行之紀錄，仍繼續施用
    毒品，並未因法院判決及刑罰之執行而生警愓。原裁定顯然
    已考量抗告人所犯數罪所反映之人格特性，各罪彼此間之關
    聯性（即各罪之犯罪時間、所犯屬相同之犯罪類型及侵害之
    法益種類等），基於刑罰目的性及刑事政策之取向等因素，
    總體而為適度之評價，經核亦符合法律授與裁量權之目的，
    所定應執行刑並無過苛過重之情事，而與公平原則及比例原
    則無違。
　㈢從而，抗告意旨徒憑己意，對原裁定已明白說明之事項及定
    執行刑裁量權之適法行使，任意指摘，為無理由，應予駁回
    。
據上論斷，應依刑事訴訟法第412條，裁定如主文。
中　　華　　民　　國　　110 　年　　8 　　月　　31　　日
                  刑事第二十一庭審判長法　官　林怡秀
                              　　    法　官　蔡羽玄
                              　      法　官　胡宜如
以上正本證明與原本無異。
如不服本裁定，應於收受送達後5日內向本院提出再抗告狀。
                                      書記官　黃芝凌
中　　華　　民　　國　　110 　年　　8 　　月　　31　　日